【裁判字號】    98,上訴,4429
【裁判日期】    990128
【裁判案由】    誣告
【裁判全文】
臺灣高等法院刑事判決                98年度上訴字第4429號
上  訴  人
即  被  告  丙○○
上列上訴人因誣告案件，不服臺灣板橋地方法院98年度訴字第26
4號，中華民國98年8月14日第一審判決（起訴案號：臺灣板橋地
方法院檢察署97年度偵字第576 號），提起上訴，本院判決如下
：
    主  文
上訴駁回。
    事  實
一、丙○○前因竊盜案件，經本院以86年度重上更三字第72號判
    處有期徒刑9 月，並經最高法院以89年度台上字第2528號判
    決上訴駁回確定。又因違反懲治盜匪條例案件，經本院以84
    年度上訴字第6038號判處有期徒刑5 年，並經最高法院以85
    年度台上字第5418號判決上訴駁回確定。復因恐嚇案件，經
    本院以86年度上訴字第6284號判處有期徒刑6月確定。上開3
    罪，經本院以89年度聲字第744號裁定應執行有期徒刑6年確
    定。嗣於民國86年2月18日入監服刑，於89年4月18日縮短刑
    期假釋出監，於90年11月17日縮刑期滿，假釋未經撤銷而以
    已執行完畢論。
二、詎其不知悔改，向丁○○分租坐落於台北縣永和市○○路23
    4號店面，租期自94年8月31日至96年8 月30日止，每月租金
    新台幣（下同）3萬5千元。因積欠租金，且竊取丁○○所有
    製冰機、冰櫃、封口機及冰箱等物品，遭丁○○於95年年初
    ，訴請遷讓分租房屋等，及於95年2 月間，究辦竊盜等民、
    刑事訴訟。丙○○為阻撓及拖延上開訴訟，竟意圖使丁○○
    受刑事處分，而於95年5 月11日上午10時50分許，向臺灣板
    橋地方法院檢察署申告其因丁○○謊稱為新竹中小企業銀行
    之退休襄理，始向丁○○分租上開店面，因此花費10餘萬元
    裝潢。嗣丁○○不讓其繼續經營，造成其損害，而誣告丁○
    ○涉有詐欺犯嫌之行為。嗣經臺灣板橋地方法院檢察署檢察
    官偵查後，於95年7月18日以95年度偵字第16510號對丁○○
    為不起訴處分確定，始獲悉上情。
三、案經丁○○訴由臺灣板橋地方法院檢察署檢察官偵查起訴。
    理  由
一、以下所引證據，經本院當庭提示，檢察官、上訴人即被告丙
    ○○對於被告以外之人於審判外之言詞及書面陳述，均表示
    無意見，同意作為證據（本院卷第28反頁），且本院審酌該
    言詞陳述或書面陳述作成時，並無違法或不當之狀況，依刑
    事訴訟法第159條之5第1 項規定，均有證據能力，合先敘明
    。
二、訊據被告對上開時、地，以丁○○因訛稱為銀行退休人員，
    騙其分租店面受損，涉犯詐欺取財罪嫌，向臺灣板橋地方法
    院檢察署提出申告等事實坦承不諱，惟矢口否認有何誣告犯
    行，辯稱：丁○○確實曾謊稱其為花蓮中小企業銀行退休前
    輩，可協助辦理貸款，遂分租丁○○的店面，並投資10餘萬
    元開設小吃店。因遭丁○○詐欺始分租店面，詎丁○○將伊
    裝潢好之分租店面頂讓出去，造成伊損失，故其訴請究辦丁
    ○○，並無誣告意思。且伊訂做早餐吧台，面寬6尺、長10
    餘尺，價格約6、7萬元，戴四爵因時日久遠而遺忘價錢。伊
    確實有支付押租金，否則，丁○○不會在房屋租賃契約書上
    簽名，並遲於多時始提告云云。
三、然查：
(一)上開事實，業經證人即被害人丁○○指證歷歷，並有臺灣板
    橋地方法院檢察署95年度內勤字第1號95年5月11日詢問筆錄
    、臺灣板橋地方法院檢察署檢察官95年度偵字第16510 號不
    起訴處分書在卷為憑（偵576卷第39頁、他卷第3頁）。且被
    告因積欠分租房屋之租金，經丁○○終止租賃契約，訴請遷
    讓分租房屋，並應給付積欠之租金、自95年3 月14日起至遷
    讓分租房屋止之損害金，亦經臺灣板橋地方法院簡易庭以95
    年4月20日以95年度板簡字第390號宣示判決筆錄判決確定在
    案，有上開宣示判決筆錄影本在卷可憑（他卷第9 、10頁）
    。被告因竊取丁○○如事實欄所示物品，復經本院於96年6
    月6日以96年度上易字第503號刑事判決判處罪刑確定，有上
    開刑事判決影本附卷可考（他卷第13至21頁）。此部分事實
    ，均堪認定。
(二)被告雖以前詞置辯。惟：
  (1)被告於申告丁○○涉嫌詐欺取財罪時，先以丁○○佯稱為「
    新竹企銀襄理退休」，後改以「花蓮中小企銀的襄理」（偵
    576 卷第39頁、原審卷第24頁），前後不一，經蒞庭檢察官
    質疑時，又以當時丁○○確實自稱「花蓮企銀」，可能是地
    檢署筆誤或當時我說錯，不過現在我確定他是說「花蓮企銀
    退休」（原審卷第51反頁），所陳前後齟齬，是否屬實，已
    值懷疑。且丁○○堅詞否認其自稱為銀行人士退休（偵卷第
    35頁）。參以證人即慶豐銀行職員黃美禎證稱：我看丙○○
    貸款資料時，有看到租賃契約，丁○○是房東，丙○○的小
    吃店是向丁○○租的，並沒有註記丁○○的身分，或是因為
    丁○○身分的原因才准予貸款等語（原審卷第86頁）；證人
    即慶豐銀行職員甲○○證稱：當時我們有業務員實際到現場
    看店面，並未告知該店面出租人為銀行經理。我們也不會因
    出租人是銀行人員而放款（本院卷第55正、反頁）；證人即
    前慶豐銀行職員乙○○證稱：本案是民間代辦公司轉介過來
    的案子，我只是負責到現場看被告有無在那個地方開店而拍
    照，不需要去問店面誰所有，故沒有印象被告有向我介紹丁
    ○○是銀行襄理（本院卷第67、68頁）。從而，並無任何證
    據資料足以證明被告向丁○○分租上開店面時，丁○○曾佯
    稱其為「花蓮企銀」或「新竹企銀」襄理之情。被告雖分租
    店面並曾向慶豐銀行借款50萬元，投資於店面裝潢，固有慶
    豐銀行98年3 月6日（98）慶銀管理板字第52號函1份可參（
    原審卷第28頁）。然被告自承以貸款部分所得，投資裝潢，
    倘屬實，被告實際上因裝潢獲有鍋、碗、瓢、盆及訂製之可
    移動吧台等設備（動產），且被告自94年8 月31日向丁○○
    分租店面後，即未給付租金之情，已如上述，被告既因投資
    而擁有相關動產之所有權，且未給付租金，實無因詐欺而受
    損害可言。又被告與丁○○間簽訂之房屋租賃契約書，雖載
    明押租保證金為7 萬元，有房屋租賃契約書影本在卷為憑（
    本院卷第44頁），然丁○○否認曾收受押租保證金，衡諸常
    情，給付押租保證金或按月給付房租，一般人均會要求出租
    人簽收，以防事後無任何憑證無從維護己身權益，倘被告確
    實曾給付押租保證金及租金，何以未能提出任何憑證以證明
    之。且丁○○認被告未曾給付租金而將店面另行頂讓，縱被
    告爭執其與丁○○間有租金之糾紛，理當依房屋租賃契約書
    主張權利，尚難因此逕認丁○○自始即有詐欺之故意。
  (2)證人即承攬被告店面裝潢之木工戴四爵證稱：當時幫被告做
    活動的L型櫃子及小置物櫃，工作的報酬金額大概2萬元左右
    。整個完工的價錢，也是2 萬元左右。該店面有還有矮小的
    桌子、椅子，那是現成的。後面有被告自己畫的，在背面好
    像有畫1 個還沒有完成用油漆在牆壁上面的畫。除此之外就
    沒有等語（原審卷第48反、49正、反頁），則被告是否因裝
    潢店面而投資10餘萬元，尚有疑義。被告以早餐吧台訂做約
    6、7萬元，中古行情約3、4萬元，惟並未提出相關證據資料
    足憑，縱或屬實，以被告投資裝潢金額有限，相較於被告向
    丁○○分租上開店面，每月租金3萬5千元，為期2 年，租金
    共計84萬元，丁○○因分租所能獲得之利益遠大於被告投資
    裝潢金額，丁○○實無欺騙被告投資裝潢，事後再予頂讓之
    必要。足見被告申告之內容，有任意誇大其詞、扭曲事實、
    藉端興訟之情。復參被告自承：搬進店裡2 個月（即94年10
    至11月左右）就發現被騙云云（原審卷第51反頁），竟遲至
    95年5月11日被告遭丁○○於95年2月間，訴請究辦竊盜案件
    （業經本院以96年度上易字第503 號判處罪刑確定）偵查中
    始對丁○○提出詐欺告訴，有丁○○刑事告訴狀、臺灣板橋
    地方法院檢察署95年度偵字第4793、7381號起訴書、臺灣板
    橋地方法院95年度易字第1118號刑事判決書及本院上開判決
    書可憑（本院卷第74至78頁、偵576第70至72、51至55、第4
    2 至47頁），並經本院調閱被告涉嫌竊盜卷宗核閱無訛，益
    徵被告就進行中之竊盜案件有阻撓及拖延之意，並有誣告丁
    ○○而使其受到刑事訴追之意圖，方捏造前開不實之事項，
    並以此提出刑事告訴，至為灼然。
四、綜上所述，被告上開所辯，均不足採。被告主觀上明知其所
    申告之內容係出於憑空捏造，而所申告之內容客觀上確有使
    丁○○因涉犯詐欺罪嫌而遭致刑事追訴、審判之可能，其誣
    告犯行，洵堪認定。被告請求測謊，因事證已臻明確，尚無
    必要，附此敘明。
五、核被告所為，係犯刑法第169條第1項誣告罪。被告有如事實
    欄所載刑事科刑及執行情形，有本院被告前案紀錄表1 份在
    卷可憑，其於受有期徒刑之執行完畢後，5 年以內故意再犯
    本件有期徒刑以上之罪，不論依修正前之刑法第47條，或修
    正後之刑法第47條第1 項規定，均構成累犯，對被告而言並
    無有利或不利之情形，自不生新舊法比較之問題，應逕依修
    正後之刑法第47條第1項，論以累犯，並加重其刑。
六、原審本於同上見解，適用刑法第169條、第47條第1項規定，
    並審酌被告僅因與丁○○有訴訟糾紛，即誣指丁○○詐欺，
    浪費司法資源，及其犯罪動機、目的及手段，對丁○○造成
    之損害非輕、犯後態度不佳等一切情狀，量處有期徒刑4 月
    ，並因被告犯罪時間在96年4 月24日前，符合中華民國96年
    罪犯減刑條例之規定，依該條例減其宣告刑2分之1即減為有
    期徒刑2月等情，經核原判決認事用法，核無違誤，量刑亦
    稱妥適。被告上訴否認犯行，核無理由，已如上述，自應予
    以駁回。
據上論斷，應依刑事訴訟法第368條，判決如主文。
本案經檢察官吳國南到庭執行職務。
中    華    民    國    99    年     1    月    28    日
                  刑事第二庭審判長法  官 洪光燦
                                  法  官 楊照男
                                  法  官 李麗玲
以上正本證明與原本無異。
如不服本判決，應於收受送達後10日內向本院提出上訴書狀，其
未敘述上訴之理由者並得於提起上訴後10日內向本院補提理由書
（均須按他造當事人之人數附繕本）「切勿逕送上級法院」。
                                  書記官 廖婷璇
中    華    民    國    99    年     1    月    28    日
附錄：本案論罪科刑法條全文
刑法第169條第1項：意圖他人受刑事或懲戒處分，向該管公務員
誣告者，處7年以下有期徒刑。


司法院資訊處製作；財團法人民間司法改革基金會備份。
